【裁判字號】    98,訴,475
【裁判日期】    980608
【裁判案由】    加重強盜
【裁判全文】
臺灣基隆地方法院刑事判決               98年度訴字第475號
公  訴  人  臺灣基隆地方法院檢察署檢察官
被      告  乙○○
                    （
義務辯護人  黃俊六律師
被      告  甲○○
義務辯護人  陳瑞和 律師
上列被告因加重強盜案件，經檢察官提起公訴（98年度偵字第15
98號），本院判決如下：
    主  文
乙○○共同意圖為自己不法之所有，攜帶兇器，以強暴、脅迫至
使不能抗拒，而使他人交付其物，處有期徒刑肆年。扣案之西瓜
刀壹把（含刀鞘）沒收之。
甲○○共同意圖為自己不法之所有，攜帶兇器，以強暴、脅迫至
使不能抗拒，而使他人交付其物，累犯，處有期徒刑年柒月。
扣案之西瓜刀壹把（含刀鞘）沒收之。
    事  實
一、甲○○曾因公共危險等案件，經本院以94年交簡上字第14號
    判處應執行有期徒刑8 月確定，於民國94年8 月23日易科罰
    金執行完畢（構成累犯）。
二、詎甲○○猶不知悔改，其與乙○○係朋友，因缺錢花用，乃
    於98年4 月1 日晚上共同謀議強盜財物，先於同日晚上23時
    許，共同意圖為自己不法所有之犯意聯絡，由甲○○騎乘車
    牌號碼M8K-366 號重機車搭載乙○○，至基隆市中山區閒逛
    伺機尋找下手對象，並由乙○○以其所有質地堅硬，客觀上
    足以對人之生命、身體造成危險，可作為兇器使用之西瓜刀
    1把（含刀鞘）預藏於右側腰際，於同日23時49分，2人騎車
    至基隆市○○區○○路28號前，見丁○○單獨1人騎乘自行
    車，認有機可乘，甲○○隨即駕駛該機車輕微擦撞丁○○，
    致所駕自行車傾倒於路邊自小客車旁，乙○○則下車並抽出
    預藏於腰際間之西瓜刀追向丁○○，揚言：「交出（新台幣
    ）2000元，若不給就要對你不利」等語，丁○○見狀立即逃
    離現場，乙○○持刀緊追在後，此時，丁○○於逃跑過程中
    高喊救命，其等遂離去而未遂，丁○○在報警後復騎乘自行
    車沿復興路返家，乙○○、甲○○則繞往基隆火車站附近尋
    找其他下手目標。98年4月2日凌晨0時10分，雙方在復興路
    259 巷巷口再度碰面，乙○○2人承前加重強盜之犯意，尾
    隨丁○○所騎車輛進入復興路259巷巷內，在復興路259巷內
    約10 0公尺處追上丁○○後，乙○○跳下車，隨即持西瓜刀
    對丁○○身體揮砍10多刀，致丁○○受有左側上下肢多處開
    放性傷口之傷害，並數次不支倒地，期間甲○○亦駕車衝撞
    丁○○2至3次，至此，乙○○告以：交出身上現金2000元等
    語，以此強暴、脅迫方法至使丁○○不能抗拒而交付乙○○
    20 00元，乙○○仍嫌不夠，要求丁○○再交出1000元，丁○○復取出1000元給乙○○，得手後即由甲○○駕駛上開車
    輛搭載乙○○迅速逃逸，強盜所得財物則供其等花用。嗣經
    警調閱路口監視器，始循線在甲○○住處搜索查獲而悉上情
    。並扣得犯罪血衣、西瓜刀1把（含刀鞘）等物。
三、案經基隆市警察局第四分局報請臺灣基隆地方法院檢察署檢
    察官偵查起訴。
    理  由
壹、證據能力部分按被告以外之人於審判外之言詞或書面陳述，
    除法律有規定者外，不得作為證據；又被告以外之人於審判
    外之陳述，雖不符合同法第159 條之1 至第159 條之4 之規
    定，但經當事人於審判程序同意作為證據，法院審酌該言詞
    陳述或書面陳述作成時之情況，認為適當者，亦得為證據。
    當事人、代理人或辯護人於法院調查證據時，知有第159 條
    第1 項不得為證據之情形，而未於言詞辯論終結前聲明異議
    者，視為有前項之同意，刑事訴訟法第159 條第1 項及第15
    9 條之5 分別定有明文。查本判決下列所引用之各該被告以
    外之人於審判外之陳述（包含書面陳述），雖屬傳聞證據，
    惟公訴人、被告乙○○、甲○○及義務辯護人等於本院準備
    程序及審判期日中均表示無意見而不予爭執，且迄至言詞辯
    論終結前亦未再聲明異議，本院審酌上開證據資料製作時之
    情況，尚無違法不當及證明力明顯過低之瑕疵，亦認為以之
    作為證據應屬適當，故揆諸前開規定，爰逕依刑事訴訟法第
    159 條之5 規定，認前揭證據資料均例外有證據能力，合先
    敘明。
貳、實體部分：
一、上開事實迭據被告乙○○、甲○○於警詢、偵查及本院審理
    時坦承不諱，復經證人即被害人丁○○於警、偵訊及本院審
    理時證述明確，復有安全帽2頂、西瓜刀1把（含刀鞘）扣按
    足資佐證，並有指認照片、丁○○長庚紀念醫院基隆分院診
    斷證明書1紙、受傷照片、現場照片、監視翻拍照片、查獲
    照片、贓物認領保管單、證物照片等在卷可憑，足徵被告乙○○、甲○○自白核與事實相符，堪以採信。是本案事證已
    臻明確，被告犯行洵堪認定，應予依法論科。
二、論罪科刑：
  (一)按刑法第321 條第1 項第3 款規定所謂之兇器，其種類並無
    限制，凡客觀上足對人之生命、身體、安全構成威脅，具有
    危險性之兇器均屬之（最高法院79年台上字第5253號判例可
    資參照）。查本件被告為強盜犯行所持用之西瓜刀，經本院
    審理當庭勘驗結果：西瓜刀全長37.7公分、刀刃部分最長部
    分為25.7公分、刀刃寬度為3.6 公分等情，有勘驗筆錄在卷
    可稽，依一般社會通念，足以使人之身體、生命產生危險，
    自堪認係兇器無疑；次按所謂強暴，係指直接或間接對於人
    施以暴力，即以有形之暴力行為強加諸被害人之身體而言；
    至所謂脅迫，係指以言詞或舉動要脅逼迫被害人之謂，不以
    言詞威嚇為唯一之方法，要在客觀上可使人發生恐怖觀念之
    行為，即足當之，至該人是否因而心生畏怖，則非所問（最
    高法院95年度台上字第2517號判決意旨參照）；又所謂強暴
    、脅迫之手段，祇須抑壓被害人之抗拒，足以喪失其意思自
    由為已足，縱令被害人實際並無抗拒行為，仍於強盜罪之成
    立，不生影響；且強盜罪之所謂不能抗拒，係指行為人所為
    之強暴、脅迫等不法行為，就當時之具體事實，予以客觀之
    判斷，足使被害人身體上或精神上達於不能或顯難抗拒之程
    度而言（最高法院92年度台上字第4240號、97年度台上字第
    1658號判決意旨參照）。查本件被告乙○○在上述時間、地
    點持西瓜刀對丁○○身體揮砍10多刀，甲○○則駕車衝撞丁○○倒地，並以上開客觀上足對人之生命、身體、安全構成
    威脅具有危險性之兇器西瓜刀1 把，持之向被害人恫嚇，已
    對被害人之生命安全造成極大之威脅，使其心生畏懼，客觀
    上足以抑制被害人之抵抗，核屬前開所稱之強暴及脅迫行為
    ，至使被害人無法抗拒之狀態至明。核被告所為，係犯刑法
    第328 條第1 項之強盜罪而有同法第321 條第1 項第3 款之
    情形，應論以刑法第330 條第1 項之加重強盜罪。又被告雖
    先後對被害人實施2 次強盜財物行為，然該2 次強盜行為係
    於密切接近之時點實施，且侵害同一法益，行為之獨立性極
    為薄弱，依一般社會健全觀念難以強行分離，顯係基於單一
    犯意接續所為，侵害單一法益，為接續犯，屬單純一罪，亦
    即僅論以一加重強盜罪。再被告對被害人實施強暴行為，被
    告持西瓜刀揮砍被害人10多刀，造成被害人上述傷害，惟此
    乃強暴之當然結果，不另成立傷害罪。
  (二)被告乙○○、甲○○間，互有犯意之聯絡及行為之分擔，為
    共同正犯。
  (三)被告甲○○曾有如事實欄所載之犯罪科刑及刑之執行情形，
    此有臺灣高等法院被告前案紀錄表在卷可稽，其於有期徒刑
    執行完畢後，5 年以內故意再犯本件有期徒刑以上之罪，為
    累犯，應依刑法第47條第1 項規定加重其刑。
  (四)另本件被告乙○○、甲○○所強盜之財物價值非鉅，衡其情
    狀，倘處以法定本刑最低度即7 年有期徒刑，尚屬情輕法重
    ，而被告乙○○、甲○○之智識程度不高，被害人表示願意
    原諒被告2 人，在客觀上足以使人心生同情，被告犯罪情狀
    顯堪憫恕，爰依刑法第59條之規定，酌減其刑，被告甲○○
    並依法先加重後遞減輕之。
  (五)爰審酌被告2 人正值年輕力壯，竟不思正職工作，僅因一時
    缺錢花用即持刀強盜財物，對社會治安造成之影響非輕，然
    考量其犯後已坦承犯行，於審理中表現知錯態度，已生悔悟
    之心，被害人願意原諒被告2 人，且所強盜之財物非鉅等一
    切情狀，被告乙○○持刀砍傷被害人，犯罪情節較重，量處
    如主文所示之刑，以示懲儆。
三、沒收部分：
  (一)至於被告持以犯案之西瓜刀1 把（含刀鞘），係犯罪行為人
    即被告乙○○所有，供其犯本案強盜罪所用，自應依刑法第
    38 條 第1 項第2 款規定宣告沒收。
  (二)其餘扣案之安全帽2 頂、血衣1 件、鞋子1 雙、褲子1 件雖
    係分屬被告甲○○、乙○○所有，然查無積極證據足以證明
    與本件犯罪有何直接關連性，且該等扣案物性質上亦非屬違
    禁物，爰不予宣告沒收，併此敘明。
據上論斷，應依刑事訴訟法第299 條第1 項前段，刑法第28條、
第330 條第1 項、第47條第1 項、第59條，判決如主文。
本案經檢察官丙○○到庭執行職務
中    華    民    國    98    年    6    月    8    日
                  刑事第三庭審判長法    官  鄭景文
                                  法    官  陳姵君
                                  法    官  黃永定
以上正本證明與原本無異。
如不服本判決應於收受送達後10日內向本院提出上訴書狀，並應
敘述具體理由；其未敘述上訴理由者，應於上訴期間屆滿後20日
內向本院補提理由書（均須按他造當事人之人數附繕本）「切勿
逕送上級法院」。
中    華    民    國    98    年    6    月    8    日
                                  書 記 官  劉珍珍
附錄論罪法條：
刑法第330條第1項：
犯強盜罪而有第 321 條第 1 項各款情形之一者，處 7 年以上有
期徒刑。
前項之未遂犯罰之。


司法院資訊處製作；財團法人民間司法改革基金會備份。
